【裁判字號】    99,裁,3435
【裁判日期】    991216
【裁判案由】    有關郵政事務
【裁判全文】
最  高  行  政  法  院  裁  定
                                      99年度裁字第3435號
抗  告  人  李永福
上列抗告人因與相對人行政院間有關郵政事務事件，對於中華民
國99年5月28日臺北高等行政法院99年度訴字第902號裁定，提起
抗告，本院裁定如下︰
    主  文
抗告駁回。
抗告訴訟費用由抗告人負擔。
    理  由
一、按抗告法院認抗告為不合法或無理由者，應為駁回抗告之裁
    定。
二、本件抗告人曾向郵局申辦郵政定期儲金，被要求提出身分證
    以外第二身分證明文件。抗告人認為應免除第二身分證明文
    件，遂向行政院提起訴願請求免除。以行政院逾限未為決定
    ，乃向原審法院起訴，請求判決人民向郵局辦理定期儲金，
    除國民身分證外，不必再備其他身分證明文件。原裁定則略
    以：按中華郵政股份有限公司所屬各郵局辦理郵政儲金業務
    ，無關公權力之行使，其與存戶間成立者，為私法上之契約
    關係。存戶開戶應具如何資格，備何項證明文件，均屬私權
    關係事項。金融監督管理機關基於一定行政目的，就人民開
    戶應備證明文件有所規範，要求除國民身分證外，應備第二
    身分證明文件，核屬政策之推行，雖間接影響人民得否開戶
    以形成私法上契約關係，究無形成具體公法關係之可能，人
    民縱有不服，無從主張有何公法上具體關係存在，即無從主
    張有何公法上權利受侵害，自不合提起行政訴訟之要件。若
    竟向行政法院起訴，請求判命金融監督管理機關免除人民開
    戶應備第二身分證明文件，不備行政訴訟起訴要件，顯不合
    法，又不能補正，爰依行政訴訟法第107條第1項第10款規定
    裁定駁回之。
三、抗告人仍不服，提起抗告，其意旨執詞略謂：按國家任何機
    關要行使其權限，必須有其法律之依據，始生效力而有拘束
    力，否則不生效力而無拘束力，人民自無負其法律義務，從
    而無庸遵守。抗告人前向郵局申辦郵政定期儲金，被要求提
    出國民身分證以外第二身分證文件，致使不能開戶，抗告人
    之權益遭受損害極明。抗告人係依行政訴訟法第4條及第6條
    規定所提起之訴訟，符合該規定之要件甚明。然相對人始終
    未提出其所以要抗告人，提出上項第二身分證明文件之法律
    依據，顯然其法源有欠缺，不生效力，自無庸遵守等語。
四、本院查：按「公法上之爭議，除法律別有規定外，得依本法
    提起行政訴訟。」「原告之訴，有左列各款情形之一者，行
    政法院應以裁定駁回之。．．．十、起訴不合程式或不備其
    他要件者。」行政訴訟法第2條、第107條第1項第10款定有
    明文。而中華郵政股份有限公司所屬各郵局辦理郵政儲金業
    務，無關公權力之行使，其與存戶間成立者，為私法上之契
    約關係。存戶開戶應具如何資格，備何項證明文件，均屬私
    權關係事項，有如前述。是抗告人因向郵局申辦郵政定期儲
    金，被要求提出身分證以外第二身分證明文件之爭議，即非
    屬公法上之爭議，抗告人提起本件行政訴訟，行政法院對之
    無審判權，原裁定駁回抗告人之訴，並無不合，抗告意旨難
    認有理由，應予駁回。
五、據上論結，本件抗告為無理由。依行政訴訟法第104條、民
    事訴訟法第95條、第78條，裁定如主文。
中    華    民    國    99    年    12    月    16    日
                    最高行政法院第五庭
                        審判長法官  吳  明  鴻
                              法官  林  茂  權
                              法官  侯  東  昇
                              法官  黃  秋  鴻
                              法官  陳  國  成

以  上  正  本  證  明  與  原  本  無  異
中    華    民    國    99    年    12    月    17    日
                              書記官  王  福  瀛

司法院資訊處製作；財團法人民間司法改革基金會備份。
